臺灣高雄地方法院民事裁定　　　　　　　　96年度破字第86號
聲　請　人　甲○○
上列聲請人聲請宣告破產事件，本院裁定如下：
    主      文
聲請駁回。
聲請程序費用由聲請人負擔。
    理      由
一、聲請意旨略以：聲請人以貸款購車從事運輸貨物業務，惟因
    工作收入不足以支付油資、保養費、貸款及其他費用，乃向
    銀行辦理多張信用卡、現金卡及信用貸款，以致債務金額日
    增，聲請人每月工作收入已不足支付借款利息，嗣聲請人另
    投資貨運公司失利，再積欠新臺幣（下同）1,147,200 元之
    汽車貸款無法清償。因聲請人現無固定工作收入，若有工作
    ，每月收入亦約1 萬元，顯已無法清償債務，聲請人並已停
    止支付，惟聲請人尚有現金36萬元可供籌組破產財團，爰依
    法聲請宣告破產等語。
二、按「破產，對於債務人不能清償債務者宣告之」，破產法第
    57條定有明文。又「破產管理人之報酬為財團費用」、「破
    產人及其家屬之必要生活費，視為財團費用」、「財團費用
    及財團債務，應先於破產債權，隨時由破產人依破產法之規
    定清償之」、「破產宣告後，如破產財團之財產不敷清償財
    團費用及財團債務時，法院因破產管理人之聲請，應以裁定
    宣告破產終止」，亦為同法第95條第1 項第3 款、第2 項、
    第97條、第148 條所明定。故破產法第57條雖規定債務人不
    能清償債務時得宣告破產，然依同法第148 條規定之意旨，
    若債務人之財產雖可勉強組成破產財團，但如預見縱進行破
    產程序，該破產財團之財產顯仍不足清償破產財團費用及財
    團債務時，即應認無宣告破產之實益，而無待宣告破產後再
    另為宣告破產終止之必要，以避免無益程序之進行。再者，
    宣告破產後，係在法院之監督下，強制將債務人之財產為變
    價，用以分配清償債權，而就未能受清償部分之債權，則發
    生請求權視為消滅之效果（破產法第149 條參照）。故破產
    宣告之效力，就現行規定而言，係使債務人在破產宣告前所
    發生之債權全部實質歸於消滅，對債權人而言，影響自屬甚
    大，則在此制度之運作下，如何調整債務人重生機能及債權
    人權益保障間之平衡，以避免債務人利用破產制度而免除債
    務所引發之道德危險，並維護經濟秩序之穩定及交易安全之
    信賴，即應詳實審酌是否符合破產之要件。
三、經查：
  (一)聲請人主張積欠如附表所示之債權人計4,518,923 元，而經
    本院向附表所示之債權人函詢結果，聲請人積欠之債務金額
    達4,423,617 元，有附表所示之銀行陳報函文資料附卷可稽
    （見本院卷第33至102 頁、本院95年破字第129 號卷第51至
    58頁、第87至88頁），是聲請人積欠附表所示之債權人至少
    400 萬元，堪予認定。
  (二)聲請人除工作收入外，並無任何其他財產，已據聲請人自承
    在卷（見本院卷第113 頁），並有稅務電子閘門財產所得調
    件明細表1 份在卷可考（見本院卷第109 頁），而聲請人於
    民國95年度之工作收入為576,160 元，現今則無固定工作，
    若有工作，每月收入約1 萬元，亦經據聲請人自承明確（見
    本院卷第114 頁），並有前述調件明細表附卷可證，堪認聲
    請人目前總資產已不足以清償其負債。
  (三)聲請人雖提出面額36萬元之彰化商業銀行支票，主張其持有
    現金36萬元可供組成破產財團等語。惟聲請人前於95年9 月
    19日，以持有現金31萬元可供籌組破產財團為由，向本院聲
    請破產，經本院於96年2 月15日以95年破字第129 號裁定駁
    回，聲請人不服而提起抗告，經臺灣高等法院高雄分院於96
    年4 月2 日以96年度破抗字第23號駁回抗告確定，業經本院
    調取本院95年度破字第129 號、臺灣高等法院高雄分院96年
    度破抗字第23號卷宗，核閱屬實。而聲請人於聲請狀自承每
    月應支付之各項費用，均超過每月可得收入甚多，更因無法
    支付利息而陸續向各該銀行借貸，以致陷入以債養債之困境
    （見本院95年度破字第129 號卷第1 頁、本院卷第2 頁），
    聲請人又自稱其現有資金36萬元，乃其儲蓄所得，預備供其
    生活所需（見本院卷第4 頁、第114 至115 頁），則以聲請
    人四處舉債致陷入以債養債困境，其本身復無固定工作收入
    情形以觀，其為支應其生活所需，積蓄理應日漸減少，豈有
    相隔1 年多後，其儲蓄反較先前為多之理，是聲請人主張其
    擁有現金36萬元可供組成破產財團，已難採信。況且，聲請
    人自陳其每月所需生活費用約15,000元（見本院卷第114 頁
    ），以破產執行程序需召開債權人會議、分配破產財團，通
    常需耗費相當時間，則以司法院「各級法院辦案期限實施要
    點」第2 點2 項規定，破產事件之辦案期限2 年計算，聲請
    人現有資金36萬元，僅勉強足以支付聲請2 年之必要生活費
    360,000 元（計算式＝15,000元×24月），遑論支付破產管
    理人至少5 萬元之報酬，是聲請人現有資產，並不足支應破
    產財團之費用，揆諸前揭說明，即無宣告破產之實益。準此
    ，聲請人本件聲請，為無理由，自應以裁定駁回其聲請。
四、據上論結，本件聲請為無理由，依破產法第5 條、民事訴訟
    法第95條、第78條，裁定如主文。
中　　華　　民　　國　　96　　年　　10　　月　　29　　日
                  民事第七庭  法　官　高增泓
上為正本係照原本作成。
如對本裁定抗告須於裁定送達後10日內向本院提出抗告狀。
中　　華　　民　　國　　96　　年　　10　　月　　29　　日
                              書記官　王芷鈴
附表：債權人清冊
┌──┬────────────┬────────┬─────────┐
│編號│債權人                  │債權性質        │  備        註    │
│    │                        │金額（新臺幣）  │                  │
├──┼────────────┼────────┼─────────┤
│一  │日盛國際租賃股份有限公司│車款            │見本院卷第33至58頁│
│    │                        │1,051,600元     │                  │
├──┼────────────┼────────┼─────────┤
│二  │中國信託商業銀行        │信用卡          │見本院卷第59至69頁│
│    │                        │54,543元        │                  │
│    │                        │通信貸款        │                  │
│    │                        │790,162元       │                  │
│    │                        │現金卡          │                  │
│    │                        │37,126元        │                  │
├──┼────────────┼────────┼─────────┤
│三  │台東區中小企業銀行      │信用卡          │見本院卷第70至72頁│
│    │                        │56,128元        │                  │
├──┼────────────┼────────┼─────────┤
│四  │台新商業銀行            │信用卡          │見本院卷第73至74頁│
│    │                        │30,291元        │                  │
│    │                        │信用卡貸款      │                  │
│    │                        │16,383元        │                  │
│    │                        │現金卡          │                  │
│    │                        │464,905元       │                  │
│    │                        │信用貸款        │                  │
│    │                        │272,339元       │                  │
├──┼────────────┼────────┼─────────┤
│五  │萬泰國際商業銀行        │信用貸款        │見本院卷第75頁    │
│    │                        │93,639元        │                  │
├──┼────────────┼────────┼─────────┤
│六  │中華商業銀行            │信用卡          │見本院卷第76至79頁│
│    │                        │113,203元       │                  │
├──┼────────────┼────────┼─────────┤
│七  │友邦國際信用卡股份有限公│信用卡          │見本院卷第80至81頁│
│    │司                      │146,634元       │                  │
├──┼────────────┼────────┼─────────┤
│八  │日盛商業銀行            │信用貸款（含卡債│見本院卷第82頁    │
│    │                        │）389,757元     │                  │
├──┼────────────┼────────┼─────────┤
│九  │永豐信用卡股份有公司    │信用卡          │見本院卷第83至92頁│
│    │                        │93,678元        │                  │
├──┼────────────┼────────┼─────────┤
│十  │英商渣打銀行            │信用卡          │見本院卷第93頁    │
│    │                        │110,588元       │                  │
├──┼────────────┼────────┼─────────┤
│十一│陽信商業銀行            │信用卡          │見本院卷第94至101 │
│    │                        │92,029 元       │頁                │
├──┼────────────┼────────┼─────────┤
│十二│安泰商業銀行            │信用貸款        │見本院卷第102頁   │
│    │                        │501,542元       │                  │
├──┼────────────┼────────┼─────────┤
│十三│大眾商業銀行            │信用卡          │見本院95年破字第  │
│    │                        │89,506元        │129號卷第51至58頁 │
├──┼────────────┼────────┼─────────┤
│十四│遠東商業銀行            │信用卡          │見本院95年破字第  │
│    │                        │19,564元        │129號卷第87至88頁 │
├──┴────────────┼────────┼─────────┤
│合               計           │4,423,617元     │                  │
└───────────────┴────────┴─────────┘
